【裁判字號】    89,上易,1850
【裁判日期】    891214
【裁判案由】    傷害
【裁判全文】
臺灣高等法院臺南分院刑事判決              八十九年度上易字第一八五號 Ｃ
      上  訴  人  臺灣臺南地方法院檢察署檢官
      被      告  丙  ○  ○
      被      告  甲  ○  ○
      共      同
      選任辯護人  莊  美  貴
右上訴人因被告傷害案件，不服臺灣臺南地方法院八十九年度易字第一四九五號中華
民國八十九年八月三十一日第一審判決（起訴案號：臺灣臺南地方法院檢察署八十九
年度偵字第四００六號），提起上訴，本院判決如左：
      主      文
原判決撤銷。
甲○○共同傷害人之身體，處拘役伍拾日，如易科罰金以參佰元折算壹日。
丙○○共同傷害人之身體，處有期徒刑參月，如易科罰金以參佰元折算壹日，雨傘壹
把沒收；又以脅迫使人行無義務之事，處有期徒刑參月，如易科罰金以參佰元折算壹
日。應執行有期徒刑伍月，如易科罰金以參佰元折算壹日，雨傘壹把沒收。
      事      實
一、甲○○於民國（下同）八十八年十一月二十日二十時許，在台南縣永康市○○路
    「阿在鮢魚店」內，因不滿乙○○談論其岳父丙○○是非，而與乙○○發生口角
    ，雙方經人勸離後，甲○○將上情告知丙○○，並與丙○○及另不詳姓名成年男
    子約十人，共同基於傷害之犯意，於同日二十時三十分許相偕至台南縣永康市○○街九十一巷三十九號方金乾住處，丙○○先高喊叫乙○○出來，甲○○則衝入
    屋內徒手毆打乙○○，丙○○隨後進入屋內，以雨傘刺擊乙○○（侵入住宅部分
    均未經告訴），致乙○○受有前額三×三公分、左眼眶五×三公分、右眼五×三
    公分、鼻部二×三公分瘀腫、臉頰挫傷、胸部挫傷及右眼結膜下出血等之傷害，
    丙○○另行起意喝令乙○○下跪，以脅迫使乙○○行無義務之事，嗣經方金乾報
    警偵辦而查悉上情。
二、案經台南縣永康分局報告臺灣臺南地方法院檢察署檢察官偵查起訴。
      理      由
一、訊據被告甲○○、丙○○矢口否認有傷害及妨害自由之犯行，被告甲○○辯稱：
    當時有發生拉扯，沒有打他云云，被告丙○○則辯稱：乙○○拿鐮刀要殺伊，伊
    有拿雨傘擋、並未叫乙○○下跪云云。
二、經查被告甲○○如何於事實欄所載時地，徒手毆打乙○○，被告丙○○如何以雨
    傘刺擊乙○○並喝令告訴人乙○○下跪等情，業據告訴人乙○○於警訊、偵查及
    原審審理時指訴歷歷，核與現場目擊證人方金乾及謝宗安分於警訊、檢察官偵查
    及原審調查時證述之情節相符，並有照片五張在卷可佐。而告訴人乙○○因被告
    甲○○之毆打及被告丙○○以雨傘刺擊，受有前額三×三公分、左眼眶五×三公
    分、右眼五×三公分、鼻部二×三公分瘀腫、臉頰挫傷、胸部挫傷及右眼結膜下
    出血等傷害之事實，亦有臺南市立醫院及財團法人奇美醫院診斷證明書各一紙在
    卷可查，事證至為明確，被告甲○○空言否認無傷害之犯行，洵不足採。
三、另被告丙○○辯稱：「告訴人拿鐮刀要殺我，我拿雨傘擋」云云，惟證人方金乾
    於原審調查時證稱：「他（即指告訴人乙○○）來我家手上沒有拿刀」等語（原
    審八十九年六月二十日訊問筆錄），另證人謝宗安亦結證稱：「乙○○手上沒有
    拿東西」等語（見原審八十九年六月二十日訊問筆錄），足見被告丙○○以雨傘
    刺擊告訴人時，告訴人並未持鐮刀，且無對被告丙○○為不法之侵害，查與正當
    防衛之成立要件有間。是被告丙○○所辯，無非卸責之詞，被告犯行堪予認定。
四、核被告甲○○所為，係犯刑法第二百七十七條第一項普通傷害罪。被告丙○○所
    為，係犯刑法第二百七十七條第一項普通傷害罪及第三百零四條第一項強制罪。
    被告甲○○、丙○○二人間，就所犯傷害罪，與其他姓名年籍不詳約十名成年男
    子間，有犯意之聯絡及行為之分擔，應依共同正犯論處。被告丙○○所犯上開普
    通傷害罪及強制罪二罪間，犯意各別，行為互殊，應分論併罰。起訴書證據並所
    犯法條欄內雖未引述刑法第三百零四條第一項，惟起訴之犯罪事實業已記載，應
    為起訴效力所及。原審予以論罪科刑，固非無見，惟被告與告訴人嗣於八十九年
    十一月二十九日成立調解，由被告連帶給付告訴人新台幣十萬元，告訴人已表明
    不願深究之意，此有調解書在卷足按，原審未及審酌，顯有未洽。
    檢察官依告訴人聲請以量刑過輕提起上訴，雖無理由，惟原判決既有可議，應由
    本院將原判決撤銷改判。爰審酌被告二人之犯罪情節、犯罪之動機、被害人所受
    之傷害程度、及雙方嗣後已成立調解，告訴人表示不再追究等一切情狀，分別量
    處被告甲○○拘役五十日、被告丙○○傷害部分有期徒刑三月，妨害自由部分有
    期徒刑三月，並均諭知如易科罰金以三百元折算一日之標準。復就被告丙○○部
    分，定應執行刑為有期徒刑五月，並諭知易科罰金之折算標準，以資懲儆。另被
    告丙○○供犯罪所用雨傘，係被告丙○○所有，業據被告丙○○自承在卷（見原
    審八十九年六月二十日訊問筆錄），該把雨傘雖未扣案，惟不能證明業已滅失不
    復存在，爰依刑法第三十八條第一項第二款規定宣告沒收。
五、檢察官上訴意旨以：告訴人乙○○具狀指述被告甲○○於八十八年十一月二十日
    在「阿在鮢魚」店內，毆打告訴人乙○○部分，原審漏未審理云云。惟查告訴人
    乙○○於警訊時供述「我向甲○○議員敬酒，我稱讚王議員很好，事後說你 (
    指王議員岳父丙○○)該人很壞，當時甲○○聽了很生氣，即起來欲毆打我，但
    被旁人勸開，其後我即離去回家」，告訴人並無表示遭被告打傷之情事，且查告
    訴人在警訊已明確表明欲告訴被告二人部分，係於八十八年十一月二十日晚上八
    時三十分許在方金乾家傷害告訴人之犯行，另告訴人於偵查中雖有提及被告甲○○於八十八年十一月二十日晚上八時許在「阿在鮢魚」店傷害其頭部之事實，惟
    並未向檢察官表明告訴，應認該部分未據告訴，原審未併予審理，並無不當，此
    部分上訴為無理由，附此敘明。
據上論斷，應依刑事訴訟法第三百六十九條第一項前段、第三百六十四條、第二百九
十九條第一項前段、刑法第第二百七十七條第一項、第三百零四條第一項、第二十八
條、第四十一條、第三十八條第一項第二款、第五十一條第五款、罰金罰鍰提高標準
條例第一條前段、第二條，判決如主文。
本案經檢察官羅清溪到庭執行職務。
中    華    民    國      八十九      年      十二      月      十四    日
                                  臺灣高等法院臺南分院刑事第五庭
                                      審判長法官  茆    臺    雲
                                            法官  蔡    長    林
                                            法官  曾    平    杉
右正本證明與原本無異。
不得上訴。
                                      法院書記官  黃    全    忠
中    華    民    國      八十九      年      十二      月     十五     日


司法院資訊處製作；財團法人民間司法改革基金會備份。
